臺灣臺北地方法院簡易民事判決
                                  110年度北簡字第12862號
原      告  徐偉達  

被      告  裕融企業股份有限公司

法定代理人  嚴陳莉蓮
訴訟代理人  季佩芃律師
上列當事人間請求確認本票債權不存在事件，於中華民國111年4
月13日言詞辯論終結，本院判決如下： 
    主  文
確認被告持有原告所簽發如附表所示之本票，於超過新臺幣捌拾
陸萬參仟貳佰肆拾柒元，及自民國一百一十年七月十日起至民國
一百一十年七月十九日止，按年息百分之二十計算之利息，暨自
民國一百一十年七月二十日起至清償日止，按年息百分之十六計
算之利息部分，對原告之本票債權不存在。
原告其餘之訴駁回。
訴訟費用新臺幣壹萬肆仟貳佰陸拾陸元由被告負擔十分之四，餘
由原告負擔。
    事實及理由
壹、程序事項
一、按確認法律關係之訴，非原告有即受確認判決之法律上利益
    者，不得提起之，民事訴訟法第247條第1項定有明文。所謂
    即受確認判決之法律上利益，係指法律關係存否不明確，原
    告主觀上認其在法律上之地位有不安之狀態存在，此種不安
    之狀態，能以確認判決將之除去者而言。查原告主張被告持
    以原告徐偉達名義，於民國109年5月15日簽發之票面金額新
    臺幣（下同）134萬元本票1紙（如附表所示，下稱系爭本票
    ），向本院聲請裁定准許強制執行，經本院以110年度司票
    字第9183號裁定准許（下稱系爭本票裁定）之事實，業經本
    院依職權調取該本票裁定民事卷宗查核無訛。系爭本票既由
    被告持有且已行使票據權利，而原告否認該本票上債權，顯
    然兩造就系爭本票債權存在與否已發生爭執，如不訴請確認
    ，原告在私法上之地位將有受侵害之危險，則原告提起本件
    確認本票債權不存在之訴，即有確認之法律上利益。
二、本件原告經合法通知，未於最後言詞辯論期日到場，查無民
    事訴訟法第386條所列各款情事，爰依被告聲請由其一造辯
    論而為判決。　　
貳、實體方面
一、原告主張：原告前向被告辦理汽車貸款（下稱系爭貸款），
    但未簽發系爭本票，系爭本票係他人偽造變造。系爭貸款期
    間自109年6月15日起至115年5月15日止，每期應繳2萬3,852
    元，至110年3月止，原告已繳10期，系爭貸款餘額為119萬2
    ,214元，又被告於110年6月間已將系爭貸款之擔保車輛拍賣
    受償等語。並聲明：確認被告持有如附表所示之本票債權對
    原告不存在。
二、被告則以：兩造於109年5月間簽訂分期付款暨債權讓與契約
    以及附約特別約定條款（下稱系爭契約），由原告提供車牌
    號碼000-0000號汽車乙輛（下稱系爭車輛）為抵押物，向被
    告借款134萬元，約定分期總額為171萬7,344元，分72期攤
    還，按月支付2萬3,852元，原告並簽發系爭本票供擔保。嗣
    因原告未依約繳款，被告遂將系爭車輛拍賣，拍得金額59萬
    6,000元，經扣繳營業稅5％後，被告實收56萬7,619元，原告
    尚積欠86萬3,247元，及自110年7月10日起至110年7月19日
    止，按年息20％計算之利息，暨自110年7月20日起至清償日
    止，按年息16％計算之利息未清償，系爭本票並無偽造情形
    等語，資為抗辯。並聲明：原告之訴駁回。
三、本院得心證之理由
（一）按本票是否真實，應由執票人負證明之責，故發票人主張
      本票係偽造，依非訟事件法第101條第1項規定對執票人提
      起確認本票係偽造或不存在之訴者，自應由執票人就本票
      為真正之事實，先負舉證之責（最高法院70年度台上字第
      1016號判決意旨參照）。查原告否認系爭本票係由其所簽
      發，惟經本院於111年1月3日當庭勘驗系爭本票上「徐偉
      達」三個字，與110年11月1日原告報到單上「徐偉達」簽
      名，「偉」與「達」二字之筆順與結構大致相仿，又本院
      依兩造之聲請將系爭本票暨授權書原本、分期付款暨債權
      讓與契約及附約、起訴狀、訴訟文書寄存登記簿簽收單、
      民事報到單、陳報狀，以及原告當庭書寫文件共10張，送
      請法務部調查局鑑定，其結果如下：「㈠本票暨授權書原
      本1紙；其上「徐偉達」筆跡均編為甲類筆跡，「發票人
      」、「立授權書人即本票發票人」欄之「徐偉達」印文均
      編為A類印文。㈡徐偉達庭書、分期付款暨債權讓與契約、
      分期付款暨債權讓與契約附約特別約定條款、民事起訴狀
      、民事陳報狀原本各1紙、受理訴訟文書寄存登記簿影像
      檔1紙、貴庭民事報到單原本2紙；其上「徐偉達」筆跡均
      編為乙類筆跡。㈢前揭分期付款暨債權讓與契約1、分期付
      款暨債權讓與契約附約特別約定條款2上「徐偉達」印文
      依序編為B1、B2類印文。鑑定結果：一、甲類筆跡與乙類
      筆跡筆劃特徵相同。二、A類印文與Bl、B2類印文相同。
      （以下空白）」，有法務部調查局111年3月8日調科貳字
      第11103125040號文書暨指紋鑑識實驗室鑑定書在卷可稽
      （見本院卷第171至177頁），堪認系爭本票上之發票人欄
      「徐偉達」確係原告之簽名。是原告既於系爭本票上簽名
      用印，該文書即應推定為真正，應認系爭本票為原告所簽
      發。
（二）次查，被告主張原告以系爭車輛供擔保，向被告辦理分期
      貸款並設定抵押權予被告之事實，為原告所不爭執，並有
      系爭契約及附約特別約定條款在卷足參（見本院卷第121
      至123頁、第153、157頁）。觀諸系爭契約簽訂時間及所
      載內容，亦堪認被告主張原告簽發系爭本票係供系爭貸款
      擔保之事實為可採。又被告依動產擔保交易法規定於110
      年7月7日拍賣系爭車輛，由訴外人金台南汽車股份有限公
      司以59萬6,000元拍定，有被告提出之系爭車輛拍賣紀錄
      及高雄市汽車商業同業公會（110）高汽雄鑑字第683號證
      明書在卷可查（見本院卷第125至127頁）。而被告將前開
      拍定金額扣除營業稅5％後，受償56萬7,619元，用以抵充
      原告所欠系爭貸款及相關費用後，計算至110年7月9日止
      ，原告尚積欠系爭貸款本金86萬3,247元未清償，有被告
      提出之債權計算書附卷可稽（見本院卷第119、195頁），
      原告對此亦不爭執。再依系爭本票之記載，若逾期付款則
      自遲延日起按年息20％加計利息（見本院卷第151頁）；另
      民法第205條於110年1月20日將最高約定利率調降為週年
      利率16％，並自公布後6個月施行。故被告對原告尚有債權
      86萬3,247元，及自110年7月10日起至110年7月19日止，
      按年息20％計算之利息，暨自110年7月20日起至清償日止
      ，按年息16％計算之利息部分存在，原告就此部分債務仍
      應對被告負給付票款之責任，逾此金額，被告對原告之本
      票債權即不存在。
四、從而，原告請求確認被告持有系爭本票，於超過86萬3,247
    元，及自110年7月10日起至110年7月19日止，按年息20％計
    算之利息，暨自110年7月20日起至清償日止，按年息16％計
    算之利息部分，對原告之本票債權不存在，為有理由，應予
    准許；逾此部分之請求，為無理由，應予駁回。
五、本件判決之基礎已臻明確，兩造其餘攻擊防禦方法及舉證，
    核與判決無影響，爰不另一一論述，併此敘明。
六、訴訟費用負擔之依據：民事訴訟法第79條。本件訴訟費用額
    ，依後附計算書確定如主文所示金額。
中　　華　　民　　國　　111 　年　　4 　　月　　27　　日
                              臺北簡易庭
                                  法  官　郭麗萍
以上正本證明與原本無異。
如不服本判決，應於判決送達後20日內向本庭（臺北市○○區○
○○路0 段000 巷0 號）提出上訴狀。（須按他造當事人之人數
附繕本）。如委任律師提起上訴者，應一併繳納上訴審裁判費。
中　　華　　民　　國　　111 　年　　4 　　月　　27　　日
                                  書記官　陳怡如
計    算    書
項    目                    金  額（新臺幣）      備  註
第一審裁判費                14,266元
合        計                14,266元
附表：
發票人  發票日 到期日  票面金額 （新臺幣） 備註 徐偉達  109年5月15日  110年3月16日  134萬元 即臺灣臺北地方法院110年度司票字第9183號民事裁定之本票